臺灣高等法院臺中分院刑事判決
　　　　　　　　　　　　　　　　　110年度交上訴字第277號
上  訴  人
即  被  告  黃米才


上列上訴人因公共危險案件，由臺灣南投地方檢察署檢察官聲請
簡易判決處刑（107年度偵字第4949號），經臺灣南投地方法院
以107年度投交簡字第504號刑事簡易判決確定後，因檢察官聲請
再審（108年度執聲再字第1號），經該院以108年度聲再字第3號
裁定准予再審，並認不宜逕以簡易判決處刑，改依通常程序審理
，且經檢察官移送併案（併辦案號：108年度偵字第4441號），
上訴人不服該院108年度交再字第1號中華民國109年11月26日第
一審判決，提起上訴，本院判決如下：
    主  文
上訴駁回。
    犯罪事實
一、黃米才於民國107年10月18日17時至18時許間，在南投縣草
    屯鎮碧興路2 段某處工廠內飲用啤酒後，吐氣所含酒精濃度
    已達每公升0.39毫克以上，而主觀上雖無致人重傷之故意，
    然在客觀上應能預見其酒後駕車上路，極易因精神不佳及注
    意力、反應力、駕駛操控力均降低而導致車禍，甚至造成他
    人重傷之結果，惟對重傷結果未預見之情況下，明知服用酒
    類後吐氣所含酒精濃度達每公升0.25毫克以上，不得駕駛動
    力交通工具，猶基於酒後駕車之犯意，於飲畢未久約同日18
    時許之後某時點，自該處駕駛車牌號碼00-0000號自用小客
    貨車上路，沿南投縣草屯鎮碧山路由東往西方向行駛，嗣於
    同日18時42分許，途經碧山路1038號前劃有雙黃實線之路段
    時，本應注意車前狀況，隨時採取必要之安全措施，且飲用
    酒類後吐氣所含酒精濃度達每公升0.25毫克以上者，不得駕
    車，而當時雖係夜間，但有照明，天候晴、柏油路面乾燥、
    無缺陷、無障礙物、視距良好，依其情形並無不能注意之情
    事，竟疏未注意，於飲酒後操控車輛能力已受影響下，仍貿
    然前行，適有行人林葉碧雲由南向北以橫越雙黃實線之方式
    穿越該碧山路，黃米才所駕自用小客貨車閃避不及因而撞擊
    林葉碧雲，致使林葉碧雲受有腰椎脊椎萎（塌）陷、右側前
    胸壁挫傷和腕部開放性傷口、右側股骨頸未明示部位閉鎖性
    骨折、右側第3、4、9、10、11肋骨骨折、創傷性肝臟撕裂
    傷、脊椎動脈撕裂傷併第4腰椎骨折、右側股骨骨折、呼吸
    衰竭、急性腎損傷等傷害。黃米才於車禍發生後，在肇事地
    點等候，且在未被有偵查犯罪職權之機關或公務員發覺前，
    向到場處理事故員警表明係肇事者，接受裁判。經警於同日
    19時許對黃米才施以酒精濃度檢測，測得其呼氣酒精濃度達
    每公升0.39毫克（mg /l ）。而林葉碧雲送醫治療後，因車
    禍所受傷勢致急性呼吸窘迫症，經氣切手術而無法脫離呼吸
    器，已達身體健康上重大難治之傷害。　　
二、案經南投縣政府警察局草屯分局報告臺灣南投地方檢察署檢
    察官偵查後聲請簡易判決處刑，經臺灣南投地方法院以107
    年度投交簡字第504號刑事簡易判決確定後，由該署檢察官
    以108年度執聲再字第1號聲請再審。
    理  由
一、證據能力部分：  
  ㈠按刑事訴訟法第159條之5立法意旨，在於確認當事人對於傳
    聞證據有處分權，得放棄反對詰問權，同意或擬制同意傳聞
    證據可作為證據，屬於證據傳聞性之解除行為，如法院認為
    適當，不論該傳聞證據是否具備刑事訴訟法第159條之1至第
    159條之4所定情形，均容許作為證據，不以未具備刑事訴訟
    法第159條之1至第159條之4所定情形為前提。此揆諸「若當
    事人於審判程序表明同意該等傳聞證據可作為證據，基於證
    據資料愈豐富，愈有助於真實發見之理念，此時，法院自可
    承認該傳聞證據之證據能力」立法意旨，係採擴大適用之立
    場。蓋不論是否第159條之1至第159條之4所定情形，抑或當
    事人之同意，均係傳聞之例外，俱得為證據，僅因我國尚非
    採徹底之當事人進行主義，故而附加「適當性」之限制而已
    ，可知其適用並不以「不符前4條之規定」為要件。惟如符
    合第159條之1第1項規定之要件而已得為證據者，不宜贅依
    第159條之5之規定認定有證據能力（最高法院104年2月10日
    104年度第3次刑事庭會議決議要旨參照）。經查，以下本案
    所引用被告以外之人於審判外之言詞或書面陳述，均經本院
    於審理時當庭直接提示而為合法調查，檢察官、被告皆表示
    沒有意見，復未於言詞辯論終結前爭執其證據能力或聲明異
    議，本院審酌前開證據作成或取得狀況，均無非法或不當取
    證之情事，亦無顯不可信情況，故認為適當而皆得作為證據
    。是前開證據，依刑事訴訟法第159條之5規定，均具有證據
    能力。　　
  ㈡除法律另有規定外，實施刑事訴訟程序之公務員因違背法定
    程序取得之證據，其有無證據能力之認定，應審酌人權保障
    及公共利益之均衡維護，刑事訴訟法第158條之4定有明文。
    本案所引用之非供述證據，並無證據證明係實施刑事訴訟程
    序之公務員違背法定程序所取得，且檢察官、被告均未表示
    無證據能力，自應認皆具有證據能力。　　　　
二、認定犯罪事實所憑之證據及理由：　　
　　訊據被告黃米才固坦承其有於上揭時地因酒後駕車，與被害
    人林葉碧雲發生交通事故導致被害人受傷，且其酒測值為每
    公升0.39毫克（mg /l ）等情不諱，惟矢口否認有何酒後致
    人重傷之犯行，於上訴理由狀及本院辯稱：被害人車禍受傷
    致急性呼吸窘迫症，無法脫離呼吸器，已達身體健康上重大
    難治傷害之病症，是否因伊年齡、身體等原因所衍生之併發
    症？被害人係於案發後4個月又7天始作氣切手術、使用呼吸
    器，與本案車禍是否有因果關係？倘無因果關係，被告應係
    犯刑法第185條之3第1項第1款之酒後駕車及刑法第284條第1
    項之過失傷害罪云云。然查：　　　　　　
  ㈠被告黃米才於107年10月18日17時至18時許間，在南投縣草
    屯鎮碧興路2段某處工廠內飲用啤酒後，吐氣所含酒精濃度
    達每公升0.39毫克以上，仍於同日18時之後某時點駕車上路
    ，嗣於同日18時42分許，途經碧山路1038號前，撞擊穿越碧
    山路之行人即被害人林葉碧雲，被告於同日19時許為警測得
    其呼氣酒精濃度達每公升0.39毫克，而被害人經送醫診斷受
    有腰椎脊椎萎（塌）陷、右側前胸壁挫傷和腕部開放性傷口
    、右側股骨頸未明示部位閉鎖性骨折、右側第3、4、9、10
    、11肋骨骨折、創傷性肝臟撕裂傷、脊椎動脈撕裂傷併第4
    腰椎骨折、右側股骨骨折、呼吸衰竭、急性腎損傷等傷害之
    事實，為被告所不爭執，並據證人即被害人之子林奇男於警
    詢證述明確，並有道路交通事故現場圖、道路交通事故調查
    報告表㈠、㈡、現場照片7幀、酒精測定紀錄表、南投縣政府
    警察局舉發違反道路交通管理事件通知單、車輛詳細資料報
    表、汽車駕駛執照、被害人林葉碧雲之佑民醫院診斷書、中
    國醫藥大學附設醫院診斷證明書、衛生福利部南投醫院診斷
    證明書2紙、佑民醫院108年3月4日（108）佑院務病字第108
    0300001號函附被害人之病歷、中國醫藥大學附設醫院108年
    3月22日院醫事字第1080003302號、108年3月28日院醫事字
    第1080003810號、110年3月11日院醫事字第1100002776號函
    等在卷可稽，是此部分堪認屬實。　　　　　　　　
　㈡按汽車行駛時，駕駛人應注意車前狀況及兩車併行之間隔，
    並隨時採取必要之安全措施；汽車駕駛人飲用酒類或其他類
    似物後其吐氣所含酒精濃度達每公升0.15毫克或血液中酒精
    濃度達百分之0.03以上者，不得駕車，道路交通安全規則第
    94條第3項、第114條第2款分別訂有明文，被告考領有適當
    之駕駛執照，業經道路交通事故調查報告表(二)載明，其當
    知悉上揭規定，是被告駕車時，依法即負有前開注意義務，
    而依卷附道路交通事故調查報告表(一)所載，當時雖係夜間
    ，但有照明，天候晴、柏油路面乾燥、無缺陷、無障礙物、
    視距良好，又無其他不能注意之情事，詎其竟疏未遵守上開
    規定，於飲用酒類後呼氣酒精濃度已達每公升0.39毫克，控
    制力及注意力因受酒精影響而轉弱，猶駕車上路，且未注意
    車前狀況，於行經肇事處時撞擊被害人，被害人因而受有上
    開傷害，被告有過失甚明；況被告亦自承其有過失，並於原
    審表示認罪在卷，益證被告之行為有過失無訛。又交通部公
    路總局臺中區監理所亦同此認定，認被告飲用酒類超過法定
    標準值駕駛自用小客貨車，夜間未充分注意車前狀況及妥採
    安全措施，與行人林葉碧雲夜間於劃有雙黃實線路段，穿越
    馬路不當，同為肇事原因，此有該所109年6月3日投鑑字第1
    090102315號函存卷足佐（見原審卷第115頁）。
　㈢再者，被害人因本案車禍，經送往佑民醫院急診，認受有腰
    椎脊椎萎（塌）陷、右側前胸壁挫傷和腕部開放性傷口、右
    側股骨頸未明示部位閉鎖性骨折之傷害；復於107年10月18
    日22時24分許轉送中國醫藥大學附設醫院急診，因認被害人
    受有右側第3、4、9、10、11肋骨骨折、創傷性肝臟撕裂傷
    、脊椎動脈撕裂傷併第4 腰椎骨折、右側股骨骨折、呼吸衰
    竭、急性腎損傷之傷害，乃於107年10月19日轉加護病房，
    於107年11月19日轉入亞急性呼吸照護病房；再於107 年12
    月27日轉至衛生福利部南投醫院呼吸照護病房治療，住院期
    間被害人無法自主呼吸而脫離呼吸器，遂於108年2月25日為
    氣切手術，若不使用呼吸器則無法維持生命，目前臥床無法
    行走，需專人24小時照護等情，有卷附佑民醫院107年10月1
    8日診斷書及108年3月4日、110年3月8日函文所附被害人病
    歷、中國醫藥大學附設醫院107年12月27日診斷證明書、衛
    生福利部南投醫院108年3月12日及109年10月26日診斷證明
    書得參；且迭經檢察官、本院函詢結果，中國醫藥大學附設
    醫院均認，被害人因車禍所受傷勢致急性呼吸窘迫症，而無
    法脫離呼吸器，已達重傷程度，亦有該院108年3月22日院醫
    事字第1080003302號、108年3月28日院醫事字第1080003810
    號、110年3月11日院醫事字第1100002776號函存卷足考。是
    被害人因本案車禍，所受傷勢致急性呼吸窘迫症，經氣切手
    術治療，目前無法自主呼吸以脫離呼吸器，已達身體健康上
    重大難治之傷害，應堪認定；且此係被告駕駛上開自用小客
    貨車撞擊被害人所致，可見被告之過失行為與被害人所受傷
    勢間，別無其他原因介入，顯有相當因果關係存在。則被告
    上訴質疑被害人所受重傷害與本案車禍無關聯性，不具因果
    關係云云，難以憑採。　　　　
　㈣按加重結果犯，以行為人能預見其結果之發生為要件，所謂
    能預見乃指客觀情形而言，與主觀上有無預見之情形不同，
    若主觀上有預見，而結果之發生又不違背其本意時，則屬故
    意範圍，是以，加重結果犯對於加重結果之發生，並無主觀
    上之犯意可言。亦即刑法上之加重結果犯，係指行為人就故
    意實行之基本犯罪行為，於一般客觀情況下可預見將發生一
    定之加重結果，但因行為人之疏虞（即過失）而主觀上未預
    見，致發生該加重之結果而言，故加重結果犯就基本犯罪而
    言，為故意犯；對加重結果而言，則具有過失犯之性質（最
    高法院103 年度台上字第3601號裁判意旨參照）。不能安全
    駕駛動力交通工具致人於死罪係加重結果犯，學理上稱為「
    故意與過失之競合」，以行為人對於基本（不能安全駕駛動
    力交通工具）行為有故意，對於加重結果（致人於死）部分
    有過失，始令負該加重結果之責，並於實體法上給予實質上
    一罪之評價（最高法院101 年度台上字第6483號裁判意旨可
    參）。查一般人於飲用酒類後，其駕駛技巧、視覺及行為反
    應能力因酒精作用而受影響，已達於不能安全駕駛動力交通
    工具之程度，在客觀上能預見於飲酒後駕車上路，因精神不
    佳及注意力、反應力、駕駛操控力均降低，若稍有不慎，極
    易導致車禍發生，危及自身、乘客及其他用路人之身體、生
    命安全，造成受傷或死亡之結果，此係一般人所能知悉且客
    觀上所得預見之事。而被告行為時係年滿58歲之成年男子，
    學歷高職畢業，為具有正常智識及相當社會經驗之人，其客
    觀上應可預見酒後駕車若發生交通事故，可能導致他人死亡
    或重傷害之結果。是被告飲酒後，已達不能安全駕駛動力交
    通工具之程度，猶駕車上路，嗣於行車途中，因飲酒後注意
    力、判斷力、操控車輛之能力均降低而肇事，導致被害人受
    有前述重傷害之結果，被告主觀上雖無欲令被害人重傷害之
    故意，但此應為被告在客觀上所可能預見，其自應對被害人
    重傷害之加重結果負責。　　　　
　㈤綜上所述，被告服用酒類後，呼氣酒精濃度達每公升0.25毫
    克以上，仍駕駛上開車輛沿南投縣草屯鎮碧山路行駛，肇事
    致被害人重傷之犯行，實堪認定。本案事證明確，應依法論
    科。　　　　
三、新舊法比較：　　　　　　　　　
　　按行為後法律有變更者，適用行為時之法律，但行為後之法
    律有利於行為人者，適用最有利於行為人之法律，刑法第2
    條第1項定有明文。查本案被告行為後，刑法第185條之3經
    總統於108年6月19日以華總一義字第10800061131號修正公
    布，並自108年6月21日生效。修正後之刑法第185條之3增訂
    同條第3項「曾犯本條或陸海空軍刑法第54條之罪，經有罪
    判決確定或經緩起訴處分確定，於5年內再犯第1項之罪因而
    致人於死者，處無期徒刑或5年以上有期徒刑；致重傷者，
    處3年以上10年以下有期徒刑。」之規定，因該規定將5年內
    再犯刑法第185條之3第1項之罪因而致人於死者之法定刑，
    由第2 項規定之「3 年以上10年以下有期徒刑」提高為「無
    期徒刑或5年以上有期徒刑」，經比較新舊法後，修正後之
    規定並無較有利於被告之情形，本案自應適用被告行為時法
    即修正前刑法第185條之3第2項之規定。　　
四、論罪及法律適用：　　　　　　　　
　㈠被告明知飲酒後不得駕駛動力交通工具，仍駕車上路，且肇事致被害人重傷，經警查獲後測得其呼氣酒精濃度值達每公升0.39毫克，超過上開法規規定標準，核被告所為，係犯修正前刑法第185條之3第2項後段之駕駛動力交通工具而呼氣所含酒精濃度達每公升0.25毫克以上，因而致人重傷罪。而聲請簡易判決處刑意旨雖認被告所犯為刑法第185條之3第1 項第1款之駕駛動力交通工具而呼氣酒精濃度值達每公升0.25毫克以上罪嫌，惟被告酒後駕車進而肇事致被害人重傷，已如上述，且業經檢察官108年度執聲再字第1號再審聲請書敘明此部分，故聲請簡易判決處刑之法條尚有未恰，然起訴之基本事實同一，自得變更起訴法條予以審判。又檢察官移送併辦（臺灣南投地方檢察署108 年度偵字第4441號）部分，核與被告經聲請簡易判決處刑書所起訴之酒後駕車肇事致人重傷罪，具有同一事實之一罪關係，為起訴效力所及，本院自應一併審理。再者，刑法第185條之3第2項後段之罪，乃結合不能安全駕駛動力交通工具而駕駛罪及過失致重傷罪之構成要件，並規定較重之法定刑，則依刑罰禁止雙重評價之法律適用原則，刑法第185條之3第2項後段之罪，既已就行為人服用酒類不能安全駕駛動力交通工具而駕車，因而致人重傷之犯行予以處罰，自無庸再依道路交通管理處罰條例第86條第1項之規定加重其刑。　　　　　　　　　　
　㈡查被告前因酒後駕車之公共危險案件，經臺灣南投地方法院
    以106年度投交簡字第283號判決判處有期徒刑3月確定，於1
    07年1月22日易科罰金執行完畢乙情，有臺灣高等法院被告
    前案紀錄表附卷得參，其於受有期徒刑執行完畢後，5年以
    內故意再犯本案法定本刑有期徒刑以上之罪，為累犯。考量
    刑法第47條累犯加重規定之立法理由，係因犯罪行為人之刑
    罰反應力薄弱，需再延長其矯正期間，以助其重返社會，並
    兼顧社會防衛之效果，而審諸被告因前揭罪刑業經執行完畢
    ，理應產生警惕作用而能自我控管，惟被告竟猶故意酒後駕
    車，且車禍肇事，情節非輕，足見被告有其特別惡性，前罪
    有期徒刑之執行無成效，其對於刑罰之反應力顯然薄弱，本
    院考量倘仍以最低法定本刑為量刑之下限，未能反應被告於
    本案之犯罪情節，與罪刑相當原則有違，而如加重其所犯法
    定最低本刑，並無使被告所受刑罰超過其應負擔之罪責，復
    無司法院大法官釋字第775號解釋意旨所指個案應量處最低
    法定刑，又無法適用刑法第59條規定減輕其刑，而應依此解
    釋意旨裁量不予加重最低本刑之情形（最高法院108年度台
    上字第338號裁判意旨參照），是本院認應依刑法第47條第1
    項規定加重其刑。　　　　
　㈢被告肇事後，於報案人或勤務指揮中心轉來資料未報明肇事
    者姓名情況下，被告在場並當場向前往現場處理之員警承認
    為肇事人，且接受偵訊，有南投縣政府警察局道路交通事故
    肇事人自首情形紀錄表存卷足查，為對於未發覺之犯罪自首
    而接受裁判，依刑法第62條前段規定，減輕其刑，並先加後
    減之。　　　　　　
五、維持原判決之理由：　　　　
  ㈠原審法院審理結果，認被告前揭酒後駕車因而致人重傷犯行
    ，事證俱屬明確，乃審酌被告為高級職業學校畢業之智識程
    度，經濟勉持之生活狀況，甫於107年1月22日因酒後駕車遭
    處刑並執行完畢，竟不改酒後駕車之惡習，漠視自己安危，
    罔顧公眾行之安全，明知其飲用酒類後已達不能安全駕駛之
    程度，且在客觀上能預見酒後駕車肇事將導致他人重傷，於
    107年10月18日本案案發時仍駕車上路，經測得其呼氣中酒
    精濃度為每公升0.39毫克；又疏未注意車前狀況，以致肇事
    ，造成被害人急性呼吸窘迫症，經氣切手術而無法脫離呼吸
    器，已達身體健康上重大難治之重大傷害，對被害人身體上
    損害及精神上痛苦難謂輕微，且迄今被告尚未與被害人達成
    和解或調解，亦未賠償被害人所受損害；並考量被害人夜間
    於劃有雙黃實線路段，違規穿越馬路不當，就本案事故同有
    過失及其輕重，兼衡被告犯後坦承犯行之態度等一切情狀，
    判處被告有期徒刑2年等情，經核原判決所為認事用法並無
    違誤，量刑亦稱妥適，被告猶執前詞爭執被害人所受重傷害
    與本案車禍無因果關係而提起上訴，依本判決前開理由欄二
    所示之各項事證及論述說明，認無可採。　　
　㈡綜上所陳，被告所提前揭上訴理由，不足以動搖原判決所為
    事實認定或量刑判斷，難謂允洽，尚非可取。被告提起上訴
    為無理由，應予駁回。　　　　
據上論斷，應依刑事訴訟法第368條，判決如主文。
本案經檢察官劉仁慈聲請簡易判決處刑，檢察官張姿倩聲請再審
，檢察官陳豐勳移送併辦，檢察官黃智勇到庭執行職務。
中    華    民    國    110   年    4     月    29    日
       　　刑事第五庭    審判長法　官  鄭  永  玉
 　　　　　　　　　　　　　    法　官  許  文  碩
 　　　　　　　　　　　　　　  法　官  周  莉  菁                          
以上正本證明與原本無異。     
如不服本判決應於收受送達後20日內向本院提出上訴書狀，其未
敘述上訴理由者，並得於提起上訴後20日內向本院補提理由書（
均須按他造當事人之人數附繕本）「切勿逕送上級法院」。

                               書記官  王  朔  姿
　　　　　　
中    華    民    國    110   年    4     月    29    日